臺灣桃園地方法院民事判決　九十一年度訴字第三○六號
　　原　　　告　威勝保全股份有限公司
　　法定代理人　甲○○
　　法定代理人　丙○○
　　訴訟代理人　乙○○
右當事人間請求除去侵害姓名權事件，本院判決如左：
    主      文
原告之訴駁回。
訴訟費用由原告負擔。
    事   　 實
甲、原告方面：
    一、聲明：被告應停止繼續使用「威盛」保全股份有限公司之名稱特取部分「威
　　　        盛」二字。
    二、陳述：
        (一)原告業於民國八十九年七月一日經主管機關核准經營保全業之業務並完成
          設立登記在案。
        (二)遽原告目前竟發現被告於九十年十月二十三日設立並經營與原告公司相同
          之業務。按被告公司利用原告公司於坊間商譽優良，頗獲社會大眾肯定之
          便，以音同且相類似之威「盛」作其公司特取名稱經營與原告相同之業務
          ，圖魚目混珠而混淆外界視聽，致令原告公司之權益受損甚鉅。按台灣高
          等法院八十九年度上字第一三一五號判決指陳：「．．．．惟兩造之公司
          名稱之特取部分『華』字相同，而該函卻稱之字形並不相同，難認與事實
          相符，再者公司名稱是否相同，應以是否於一般客觀的交易上有使人混同
          誤認之虞為標準，而非遽以字形及文義是否相同為唯一之標準．．．」等
          語，而被告之特取名稱「威盛」與原告之特取名稱「威勝」，二者國語讀
          音完全相同，且兩造公司名稱中之「威」字亦屬無異，經營業務復屬相同
          ，二者併同觀察，與之交易之人施以普通注意，猶有誤認之虞，即以一般
          客觀之交易上，亦顯易使人產生混同誤認，揆諸上開判決意旨，被告特取
          名稱自相同於原告，依民法第十九條及公司法第十八條第一項前段之規定
          ，被告顯己侵害原告之姓名權，原告自得請求停止繼續使用公司名稱之特
          取部分「威盛」，以排除其對原告姓名權之侵害。
　　三、證據：提出公司設立登記表及台北市政府營利事業登記證各乙紙、台灣高等
　　　　　　　法院八十九年度上字第一三一五號判決乙份（以上均為影本）為證。
乙、被告方面：
    一、聲明：如主文所示。
    二、陳述：
　　　　(一)被告於設立登記前不僅毫不知情另有原告之存在，且被告係於九十年十月
　　　　　二十三日經經濟部核准設立通過並發給公司執照，顯見經濟部主管公司名
　　　　　稱審查之相關公正專業人士對於被告所使用之特取名稱「威盛」二字，係
　　　　　認定與其他公司之名稱既屬不同又無類似之情事，方准予通過審查及使用
　　　　　，故被告絕無可能有侵害原告公司名稱專用權之行為。
        (二)公司法第十八條有關公司名稱專用權之定，業已於九十年十一月十二日經
          總統公布修正，並自公布日起第三天即九十年十一月十四日起正式生效，
          而雖修正前公司法第一項係規定「同類業務之公司，不問是否同一種類，
          是否在同一省（市）區域以內，不得使用相同或類似名稱。」，但修正後
          同條項條文內容已改為「公司名稱，不得與他公司名稱相同」。考其立法
          修正理由，係著眼於目前國內公司數量十分眾多，且新公司設立登記之情
          形十分普遍，欲以「公司名稱是否相同」來做公司名稱專用權侵害有無之
          標準或許尚非困難，但若欲以公司名稱「類似」為判斷標準，則顯有現實
          上執行之窒礙難行之處，故經立法政策考量後，主管機關於本次公司法修
          正內容，改僅以公司名稱是否「相同」作判斷是否有侵害公司名稱專用權
          之標準，公司名稱是否「類似」即已不再納入侵害公司名稱專用權之態樣
          範圍。今原告公司之特取名稱與被告公司之特取名稱二字並非相同，自無
          侵害之情事。
        (三)民法第一條規定開宗明義即指出「民事，法律無規定者，依習慣；無習慣
          者，依法理。」，而此所謂法理者，依通說實務之見解，雖委由法院於具
          體個案審理中自由斟酌裁奪，但舉凡學者見解、外國立法例、最高法院判
          例等，均不失為係法理來源之一種，惟其順序絕對在法律及習慣之後，殆
          無疑義。公司法修正後既已將「相類似」之態樣排除，法院在本案中僅需
          依照現行法律規定即可得出判斷基礎，原告舉之台灣高等法院判決，自無
          任何得以拘束法院裁判之能力與效力。
    三、證據：提出公司執照影本乙紙為證。
  　理　    由
一、本件原告起訴主張：原告業於民國八十九年七月一日經主管機關核准經營保全業
    之業務並完成設立登記在案。被告於九十年十月二十三日設立並經營與原告公司
    相同之業務。惟被告以原告公司名稱特取部分音同且相類似之「威盛」作為其公
    司特取名稱經營與原告相同之業務，以一般客觀之交易上，顯易使人產生混同誤
    認，爰依民法第十九條規定，請求被告停止繼續使用公司名稱之特取部分「威盛
    」，以排除其對原告姓名權之侵害等語；被告則以：公司法第十八條有關公司名
    稱專用權之規定，業已於九十年十一月十二日經總統公布修正，並自公布日起第
    三天即九十年十一月十四日起正式生效，該條項條文內容已修改為「公司名稱，
    不得與他公司名稱相同」，公司名稱是否「類似」已不再納入侵害公司名稱專用
    權之態樣範圍。今原告公司之特取名稱與被告公司之特取名稱二字並非相同，自
    無侵害之情事云云，資為抗辯。
二、原告主張其於民國八十九年七月一日經主管機關核准經營保全業之業務並完成設
    立登記在案。被告於九十年十月二十三日設立並經營與原告公司相同之業務。惟
    被告以原告公司名稱特取部分音同且相類似之「威盛」作為其公司特取名稱經營
    與原告相同之業務之事實，業據其提出公司設立登記表及台北市政府營利事業登
    記為證，復為被告所不爭執，堪信為實在。
三、按現行公司法第十八條第一項將「類似名稱」刪除，揆其修正目的乃係，有關公
    司名稱之審查，新法僅審查名稱是否相同，不再審查類似名稱，以精簡人力。如
    類似名稱有涉及不公平競爭情事，則依公平交易法及民法等相關法令之規定辦理
    。又最高法院二十年上字第二四０一號判例旨意旨亦謂：「已經註冊之商號，如
    有他人冒用或故用類似之商號，為不正之競爭者，該號商人得呈請禁止其使用。
    」。是現行公司法第十八條第一項雖將「類似名稱」刪除，然並非謂公司名稱是
    否「類似」已不再納入侵害公司名稱專用權之態樣範圍。惟依公平交易法第二十
    條之規定：「事業就其營業所提供之商品或服務，不得有左列行為：．．．二以
    相關事業或消費者所普遍認知之他人姓名、商號或公司名稱．．．為相同或類似
    之使用，致與他人營業或服務之設施或活動混淆者。．．．。前項規定於左列各
    款行為不適用之：．．．三善意使用自己姓名之行為．．．。事業因他事業為前
    項第三款或第四款之行為，致其營業、商品、設施或活動有受損害或混淆之虞者
    ，得請求他事業附加適當表徵。．．．」。經查，本件被告所使用之公司名稱特
    取部分「威盛」雖與原告之公司名稱特取部分「威勝」類似，惟因被告係於九十
    年十月二十三日向經濟部申請核准設立取得公司執照後使用，並非故用或冒用，
    被告善意使用自己公司名稱之行為，依前開之規定，原告之營業若受有損害或混
    淆之虞，僅得請求被告附加適當之表徵，原告請求被告應停止繼續使用「威盛」
    二字，尚非有據，應予駁回。
四、結論，原告之訴為無理由，依民事訴訟法第七十八條，判決如主文。
中　　　華　　　民　　　國　　九十一　　年　　　三　　　月　　二十七　　日
                                        臺灣桃園地方法院民事第一庭
~B法　　　官　林淑鳳
右為正本係照原本作成
如對本判決上訴須於判決送達後廿日內向本院提出上訴狀
中　　　華　　　民　　　國　　九十一　　年　　　三　　　月　　二十七　　日
~B書　記　官　楊文雄
